臺灣雲林地方法院刑事判決
109年度訴字第721號
公  訴  人  臺灣嘉義地方檢察署檢察官
被      告  高詩凱


上列被告因詐欺案件，經臺灣嘉義地方檢察署檢察官提起公訴（
108年度偵字第4915號），由臺灣嘉義地方法院以108年度訴字第
662號為第一審判決，經被告提起上訴後，臺灣高等法院臺南分
院判決管轄錯誤，移送本院審理，本院判決如下：
    主  文
甲○○犯三人以上共同詐欺取財罪，處有期徒刑貳年。未扣案之犯
罪所得新臺幣玖拾壹萬壹仟陸佰陸拾陸元沒收，於全部或一部不
能沒收或不宜執行沒收時，追徵其價額。
    事  實
一、甲○○透過友人張家毓介紹，認識需錢孔急之陳寬寶（所涉詐
    欺取財等罪嫌，業經臺灣高等法院臺南分院〈下稱臺南高分
    院〉以107年度上訴字第277號判決確定），而與陳寬寶、真
    實姓名、年籍均不詳，綽號「達哥」之成年男子，及另名真
    實姓名、年籍均不詳之成年男子（下稱「甲男」，無證據證
    明「達哥」與「甲男」為未滿18歲之人）等4人，共同意圖
    為自己不法之所有，基於三人以上共同詐欺取財及未指定犯
    人誣告之犯意聯絡，陸續為下列行為：
　㈠先由甲○○於民國105年8月11日下午6時許，至址設臺中市○○區
    ○○路0段000號之汎德永業汽車股份有限公司臺中分公司（下
    稱汎德汽車公司），與銷售顧問（即俗稱之業務員）陳志偉
    接洽，談妥使用陳寬寶之名義，以新臺幣（下同）340萬元
    之價格購買BMW廠牌、型號528i之自用小客車1輛。於翌（12
    ）日上午某時許，甲○○攜帶「達哥」交付之340萬元現金，
    與陳寬寶共同前往汎德汽車公司，向陳志偉簽約購買上開廠
    牌、型號、車牌號碼為000-0000號之自用小客車（下稱本案
    小客車），車主登記為陳寬寶，陳志偉並交付本案小客車之
    晶片鑰匙2支（下稱A、B鑰匙）予甲○○。甲○○及陳寬寶再依
    「達哥」指示，向明台產物保險股份有限公司（下稱明台產
    險公司）投保包含竊盜損失險、竊盜損失全損免折險及竊盜
    損失代車費用險在內之乙式全險（由陳志偉協助辦理），保
    險期間自105年8月12日中午12時起至106年8月12日中午12時
    止。
  ㈡於105年9月10日前某日，由甲○○向陳志偉偽稱丟失A鑰匙，陳
    志偉請甲○○交回B鑰匙以重新設定晶片鑰匙，另新打1支晶片
    鑰匙（下稱C鑰匙）後，將B、C鑰匙均交予甲○○。再於105年
    9月10日晚上8時許，由甲○○駕駛本案小客車搭載陳寬寶，前
    往址設雲林縣○○市○○路000號之嘉年華KTV，將本案小客車停
    放在該KTV之停車場，嗣由「甲男」於同日晚上9時15分許，
    持甲○○所交付之B或C鑰匙，開啟本案小客車並駛離現場。甲
    ○○、陳寬寶再於翌日凌晨0時30分許，一同前往雲林縣警察
    局斗六分局斗六派出所，由陳寬寶以本案小客車於上揭時間
    、地點遭竊為由報案，而未指定他人向員警誣告犯罪。
  ㈢陳寬寶、甲○○另於105年9月20日某時一同前往汎德汽車公司
    ，告知陳志偉本案小客車「遭竊」乙事，請陳志偉協助辦理
    向明台產險公司申請汽車失竊之保險理賠（即俗稱出險）事
    宜，並交付原先偽稱丟失之A鑰匙及B或C鑰匙共2支予陳志偉
    （代明台產險公司收取），復由陳寬寶書立汽車險理賠申請
    書、聲明同意書、失竊車尋回通知切結書、失竊車讓與同意
    書等文件，佯裝本案小客車確實遭竊，故申請保險理賠，如
    獲得理賠後，同意將本案小客車之所有權讓與明台產險公司
    ，致明台產險公司承辦人員陷於錯誤，先於105年11月4日中
    午12時26分許匯款298萬5,000元之失竊保險及代步車保險理
    賠金至陳寬寶所申設之中華郵政股份有限公司新港郵局帳戶
    （帳號：00000000000000號）內，旋由陳寬寶於同日下午3
    時6分許，分5次（30萬元、40萬元、30萬元、40萬元、158
    萬5,000元）臨櫃提領一空，並將領得款項全數交予陪同領
    錢之甲○○，甲○○、陳寬寶、「達哥」及「甲男」即以此方式
    共同詐取上開保險金得手。
  ㈣嗣經警於105年11月15日下午2時20分許，尋獲本案小客車後
    通知陳寬寶，陳寬寶與甲○○、「達哥」、「甲男」4人遂於
    同年月16日中午12時許，前往雲林縣警察局虎尾分局東屯派
    出所領回本案小客車，再將該車駛至交通部公路總局嘉義區
    監理所雲林監理站（下稱雲林監理站），並於同日下午3時3
    5分許辦理註銷原車牌號碼，及申請變更車牌號碼為000-000
    0號，復一同駕駛該車前往交通部公路總局臺中區監理所（
    下稱臺中區監理所），於同日下午4時53分許，將本案小客
    車辦理移轉登記至不知情之黃明毅配偶李淑貞名下（該車係
    由不知情之黃明毅於不詳時、地以240萬元購得），並交付
    黃明毅委託辦理過戶事宜之不知情友人唐榮洲收受駛離（購
    車款240萬元係由黃明毅匯款至介紹購車之友人侯宏志設於
    玉山銀行朴子分行之帳戶）。李淑貞嗣於105年11月22日下
    午1時37分許，再至臺中區監理所豐原監理站申請變更車牌
    號碼為000-0000號。
  ㈤陳寬寶領出後交予甲○○之298萬5,000元保險金，其中21萬8,0
    00元為陳寬寶之報酬、3萬2,000元為張家毓介紹陳寬寶予甲
    ○○認識之介紹費，剩餘之273萬5,000元則由甲○○、「達哥」
    及「甲男」予以朋分。
二、案經明台產險公司告訴及臺灣嘉義地方檢察署檢察官簽分偵
    查起訴。
    理  由
壹、程序方面：
一、同一案件經不起訴處分確定後，固不得再行起訴，但如發現
    新事實或新證據，依刑事訴訟法第260條第1款之規定，自得
    再行起訴。而所謂新事實或新證據，祇須於不起訴處分時，
    所未知悉之事實或未曾發現之證據，即足當之，不以於處分
    確定後新發生之事實或證據為限。亦即此之新證據，不論係
    於處分確定前未經發現，抑或處分確定後所新發生者，均包
    括在內。且該項新事實或新證據就不起訴處分而言，僅須足
    認被告有犯罪嫌疑為已足，並不以確能證明其犯罪為必要。
    故檢察官於不起訴處分確定後，因傳訊證人或將扣案物品送
    有關機關鑑定，而發現新事實或新證據，足認被告有犯罪嫌
    疑者，自得再行起訴（最高法院98年度台上字第6266號判決
    意旨參照）。查本案被告甲○○所涉詐欺取財等罪嫌，雖曾經
    臺灣嘉義地方檢察署檢察官認被告犯罪嫌疑不足，於107年4
    月10日以107年度偵字第1570號作成不起訴處分，有該不起
    訴處分書在卷可查（見嘉義地院108年度訴字第662號卷〈下
    稱嘉院662號卷〉第25至27頁），然上開不起訴處分確定後，
    本案相關共犯陳寬寶就其所涉詐欺取財等罪嫌之案件（即臺
    灣嘉義地方法院〈下稱嘉義地院〉106年度訴字第357號案件，
    下稱嘉院另案）之第一審判決提起上訴，由臺南高分院以10
    7年度上訴字第277號案件受理，臺南高分院於審理過程中傳
    喚證人即汎德汽車公司銷售顧問陳志偉到庭作證，而證人陳
    志偉明確證述被告為主要與其接洽處理本案小客車簽約買賣
    、重新設定及新配晶片鑰匙、辦理失竊保險理賠等相關事宜
    之人（詳後述），此項證據係於嘉院另案第二審之審理過程
    中始顯現，則其證述內容，既未曾於前次偵查中經檢察官審
    酌，且自形式上觀之，足認被告確涉犯加重詐欺取財等罪嫌
    ，揆諸前揭說明，即屬檢察官為不起訴處分前未及斟酌之新
    證據，是檢察官據上開新證據就被告本案犯行提起公訴，合
    於刑事訴訟法第260條第1款於不起訴處分確定後發現新證據
    而得再行起訴之規定，洵屬合法，本院自得加以審理，合先
    敘明。
二、關於證據能力部分：
  ㈠按被告以外之人於審判外之言詞或書面陳述，除法律有規定
    者外，不得作為證據，刑事訴訟法第159條第1項固定有明文
    。惟被告以外之人於審判外之陳述，雖不符同法第159條之1
    至第159條之4之規定，而經當事人於審判程序同意作為證據
    ，法院審酌該言詞陳述或書面陳述作成時之情況，認為適當
    者，亦得為證據；又當事人、代理人或辯護人於法院調查證
    據時，知有第159條第1項不得為證據之情形，而未於言詞辯
    論終結前聲明異議者，視為有前項之同意，同法第159條之5
    第1項、第2項亦有明定。經查，本案檢察官及被告對本判決
    所引用供述證據之證據能力均不爭執（見本院卷第85頁），
    亦未於言詞辯論終結前聲明異議（見本院卷第121至142頁）
    ，本院審酌該等供述證據作成時之情況，尚難認有何違法取
    證或其他瑕疵，且與待證事實具有關連性，認為以之作為證
    據應屬適當，自均有證據能力。
  ㈡本判決所引用之其餘非供述證據，並無證據證明係公務員違
    背法定程序所取得，亦無顯有不可信之情況，且經本院於審
    理期日提示予被告辨識而為合法調查，自均得作為本判決之
    證據。
貳、實體方面：
一、認定事實所憑之證據及理由：
    訊據被告固坦承曾於105年8月11日前往汎德汽車公司瞭解該
    公司販售之車款及車價，並於翌（12）日陪同友人陳寬寶前
    往汎德汽車公司以現金340萬元購買本案小客車，亦曾陪同
    陳寬寶前往汎德汽車公司處理本案小客車晶片鑰匙遺失後之
    重打事宜，另曾與陳寬寶一同前往嘉年華KTV，之後再陪同
    陳寬寶前往派出所申報本案小客車失竊，嗣又曾陪同陳寬寶
    辦理申請本案小客車失竊之保險理賠手續，及陪同陳寬寶提
    領保險公司匯入陳寬寶上開新港郵局帳戶之保險金，復於陳
    寬寶接獲警方通知尋獲本案小客車後，曾陪同陳寬寶至派出
    所領車，並於同日陪同陳寬寶前往臺中區監理所辦理汽車過
    戶事宜等事實，惟矢口否認有何三人以上共同詐欺取財及未
    指定犯人誣告之犯行，辯稱：伊與陳寬寶係朋友，但伊不認
    識「達哥」。先前伊曾經駕駛過1輛BMW廠牌之汽車，陳寬寶
    覺得伊比較懂車，故請伊陪同前往臺中汎德汽車公司買車，
    之後係陳寬寶自行決定要購買之車款，並以現金支付車價，
    汎德汽車公司交車時交付2支鑰匙之對象亦為陳寬寶，事後
    陳寬寶曾給伊幾千元。伊有聽陳寬寶講過本案小客車之鑰匙
    遺失乙事，但伊從未向業務員借款以協助陳寬寶重打鑰匙。
    於105年9月10日晚間，係陳寬寶開車載伊前往嘉年華KTV唱
    歌，唱完歌後就發現本案小客車不見，伊有為此陪同陳寬寶
    至派出所報案及申請保險理賠。伊並未保管本案小客車之鑰
    匙，亦未曾將鑰匙交予「甲男」。陳寬寶曾要求伊陪同提領
    郵局帳戶內之款項，但伊僅陪同陳寬寶領了2間，嗣後陳寬
    寶也沒有因此交付任何金錢給伊。伊從未指示陳寬寶要如何
    處理本案小客車的事，伊沒有詐欺也沒有誣告云云。經查：
　㈠被告曾於105年8月11日前往汎德汽車公司瞭解該公司販售之
    車輛型號及車價，並於翌日上午與陳寬寶前往汎德汽車公司
    向業務員陳志偉購買本案小客車，由陳寬寶出名登記為車主
    ，復於同日向明台產險公司投保包含竊盜損失險、竊盜損失
    代車費用險及全損免折險在內之乙式全險。嗣於105年9月10
    日前某時，被告曾與陳寬寶前往汎德汽車公司辦理晶片鑰匙
    遺失之重配事宜。其後，於105年9月10日晚上8時許，被告
    曾與陳寬寶一同前往嘉年華KTV，之後於105年9月11日凌晨0
    時30分許，被告曾與陳寬寶以停放在嘉年華KTV停車場內之
    本案小客車遭竊為由，至雲林縣警察局斗六分局斗六派出所
    報案，再於105年9月20日與陳寬寶前往汎德汽車公司，由業
    務員陳志偉協助向明台產險公司申辦車輛失竊之保險理賠手
    續，嗣亦曾陪同陳寬寶提領匯入陳寬寶所申辦新港郵局帳戶
    內之保險理賠金。而於105年11月15日下午2時20分許，本案
    小客車為警尋獲後，被告曾於105年11月16日中午12時許，
    與陳寬寶一同至雲林縣警察局虎尾分局東屯派出所領回該車
    ，再於同日與陳寬寶前往臺中區監理所辦理本案小客車之過
    戶手續，將本案小客車過戶登記至車輛買受人黃明毅之配偶
    李淑貞名下，並由黃明毅之友人唐榮洲將本案小客車駛離等
    情，業據被告於偵訊、嘉院另案第二審審理、嘉院前審（本
    案前經臺灣嘉義地方檢察署檢察官提起公訴後，曾由嘉義地
    院以108年度訴字第662號案件審理並為判決，嗣經被告提起
    上訴，臺南高分院以管轄錯誤為由，以109年度上訴字第857
    號判決撤銷原審判決並將案件移送至本院，以下就嘉院對本
    案所為之審理簡稱為嘉院前審，該次上訴後之審理則簡稱為
    臺南高分院前審）準備程序、審理、臺南高分院前審準備程
    序中供陳明確（見他28號卷第133至134頁；臺南高分院107
    年度上訴字第277號卷〈下稱南高277號卷〉第243至253頁；嘉
    院662號卷第34、58至59、210至217頁；臺南高分院109年度
    上訴字第857號卷〈下稱南高857號卷〉第85至90頁；本院卷第
    47至49、74至78、145至149頁），核與證人即告訴人明台產
    險公司之代理人李慶輝、林智偉、證人黃明毅、李淑貞於偵
    訊時之證述、證人陳寬寶於警詢、偵訊、嘉院另案一、二審
    之準備程序、審理及於嘉院前審審理時之證述、證人唐榮洲
    於嘉院另案第二審審理時之證述、證人陳志偉於嘉院另案第
    二審審理及嘉院前審審理時之證述大致相符（見他28號卷第
    113至115頁；交查2825號卷第16至18、48至49、68至70頁；
    嘉檢偵緝卷第60至65、77至79、112至113、118至122頁；嘉
    義地院106年度偵聲字第31號卷第19至22頁；嘉義地院106年
    度訴字第357號卷〈下稱嘉院357號卷〉第19至24、121至125、
    139至140、181至185、219至220、245至248頁；南高277號
    卷第59至64、111至115、179至199、380至410頁；嘉院662
    號卷第144至195頁），並有明台產險公司之汽車保險要保書
    、雲林縣警察局車輛協尋電腦輸入單、明台產險公司之汽車
    險理賠申請書、聲明同意書、失竊車尋回通知切結書、失竊
    車讓與同意書、EBS賠款回寫主檔查詢、證人陳寬寶所申辦
    新港郵局帳戶之郵政存簿儲金簿封面影本、車輛竊盜、車牌
    失竊（含計程車）資料查詢結果、公路監理加值服務網查詢
    資料、失竊車客戶訪談表、汽車險重大及特殊賠案通報表、
    車牌號碼000-0000號、ASX-1201號之車號查詢汽車車籍資料
    、臺中區監理所106年1月12日中監車字第1060006202號函暨
    所附汽車新領牌照登記書、車輛異動登記書、中華郵政股份
    有限公司106年1月13日儲字第1060007632號函暨所附證人陳
    寬寶之開戶基本資料、客戶歷史交易清單、雲林監理站106
    年1月16日嘉監雲站字第1060006785號函暨所附汽車異動歷
    史查詢、汽車新領牌照登記書、同站106年1月19日嘉監雲站
    字第1060009479號函暨所附汽車新領牌照登記書、汽（機）
    車各項異動登記書、臺中區監理所豐原監理站106年1月16日
    中監豐站字第1060006583號函暨所附汽（機）車各項異動登
    記書、同站106年1月20日中監豐站字第1060010285號函暨所
    附汽（機）車各項異動登記書、臺中區監理所106年1月18日
    中監車字第1060010245號函暨所附車輛異動登記書、雲林縣
    警察局斗六分局106年1月20日雲警六偵字第1060000071號函
    暨所附該分局斗六派出所陳報單、受理各類案件紀錄表、車
    輛詳細資料報表、失車-案件基本資料詳細畫面報表、中國
    信託銀行105年11月16日匯款申請書、交通部公路總局105年
    11月16日自行收納款項收據、玉山銀行朴子分行106年3月6
    日玉山朴子字第1060306004號函暨所附交易明細、雲林縣警
    察局虎尾分局106年8月2日雲警虎偵字第10600009008號函暨
    所附106年7月12日職務報告、贓物認領保管單、車輛尋獲電
    腦輸入單、勘察採證同意書、雲林縣警察局虎尾分局107年1
    0月11日雲警虎偵字第1070014301號函暨所附107年10月8日
    職務報告、雲林縣警察局斗六分局107年10月12日雲警六偵
    字第1070019091號函暨所附107年9月26日職務報告各1份、
    嘉年華KTV停車場之現場照片1張、嘉年華KTV停車場暨附近
    道路監視器錄影畫面擷圖6張及被告經營之御殿汽車工坊照
    片3張附卷可稽（見嘉檢偵8707號卷第5至18頁；交查2825號
    卷第3至4、23至34、38至47、50至56、71至72頁；嘉檢偵緝
    卷第33至34、80至82頁；嘉院357號卷第133至145頁；南高2
    77號卷第321至323、325至329頁），是上開事實，首堪認定
    。又證人陳寬寶因參與上開行為，經嘉院另案審理後，由嘉
    義地院以106年度訴字第357號判決認定其犯三人以上共同詐
    欺取財罪及未指定犯人誣告罪，並判處有期徒刑1年4月，嗣
    經證人陳寬寶提起上訴，復由臺南高分院以107年度上訴字
    第277號判決駁回上訴確定乙情，亦有上開判決書各1份在卷
    可佐（見他28號卷第57至61、63至76頁），此部分事實，亦
    可認定。
　㈡依本院調查證據結果，認被告係基於三人以上共同犯詐欺取
    財及未指定犯人誣告之犯意，而為本案犯行，茲說明本院判
    斷之理由如下：
　⒈本案小客車之購車事宜，係由被告處理：
　⑴證人陳志偉於嘉院另案第二審審理時證稱：我於105年8月間
    係在汎德汽車公司工作，擔任銷售顧問。我對於陳寬寶買車
    乙事有印象，這是我這輩子第一次銷售給當天訂購、當天交
    車的客戶。陳寬寶只是一個領牌人或所有權人，我從頭到尾
    都是跟甲○○接洽購買汽車，直到交車都是如此，車錢是甲○○
    以袋裝的340萬元現金支付，我當時有要求甲○○給我看身分
    證，確定跟我訂購車子的人就是甲○○，這個動作是在保護我
    自己，不然我怕會牽涉到洗錢的案件。我跟他們互動不到48
    小時，除了跟甲○○大量互動外，其他人我沒有什麼互動等語
    （見南高277號卷第380至386頁）；於嘉院前審審理中亦證
    稱：我對這一件會有印象，是因為那臺車就是要當天訂，當
    天交車。甲○○陪同陳寬寶來買車時，是以兄弟相稱，我主要
    接洽的對象是甲○○，我沒有過問他與陳寬寶的實際關係。甲
    ○○是前一天晚上6點就來看車，說他以前也開過BMW的車，對
    BMW的車很喜歡，他要求說如果他確定要訂的話，當天要可
    以交車，所以我前一天晚上有跟他說好，可以當天早上寫訂
    單，錢一次付清，就可以當天領牌、交車，前一天他來展示
    間我們有談好一個大約的價錢，我忘記他有沒有殺價，反正
    我一定有折價，他跟我說他要用他弟弟陳寬寶的名義買車。
    隔天上午甲○○就照昨晚談的車型下訂，也有帶300多萬元的
    現金，他當天還有帶朋友來，但朋友是誰我忘記了，因為我
    從頭到尾接洽的都是他，所以對其他人沒什麼印象，當天我
    與陳寬寶應該就是打招呼及簽約時收他的身分證件而已，我
    不確定每次的互動，陳寬寶是否都在場，但他一定都認同，
    不然我不會有他的身分證去辦理過戶，但我對陳寬寶這個人
    印象不多。簽約當時我有請甲○○給我看他的身分證，我要知
    道他是不是真的有要買車，後來該車之車主是登記陳寬寶，
    我沒有過問原因。交現金的時候，我記得我有帶他去2樓點
    收，大筆金額我們都會去2樓點收，但我忘記是否只有帶他
    一個人上去等語（見嘉院662號卷第144至160頁），表示係
    由被告與其接洽本案小客車之購買事宜，自購車前一日至汎
    德汽車公司討論車款、議價，至購車當日簽約、交付現金、
    辦理過戶交車等手續，均係由被告出面處理。而證人陳志偉
    僅係偶然處理本案小客車買賣交易之業務員，於該次交易前
    ，與被告並非舊識或有何宿怨、糾紛，尚無甘冒偽證罪之風
    險而設詞誣陷被告之必要，且依被告於本院準備程序及審理
    時供承其有於105年8月11日先至汎德汽車公司瞭解車型、車
    價，翌日陪同證人陳寬寶前往汎德汽車公司買車時，也有與
    銷售人員交談等情（見本院卷第75、146至147頁），亦與證
    人陳志偉上開所證被告前往汎德汽車公司與其接洽並討論車
    款、議價等情節互核相符，是證人陳志偉依照其記憶中與被
    告交涉之過程所為之相關證述，應值採信。
　⑵證人陳寬寶於嘉院前審審理時證稱：我跟甲○○沒有仇怨、嫌
    隙，我是透過張家毓認識甲○○，當時我一個月收入不到5,00
    0元，且有跟朋友及地下錢莊借錢，負債約10萬元，我因為
    很缺錢，就跟張家毓說我想要賺錢，他就帶我先跟甲○○認識
    ，後續由我們自己談。甲○○跟我說會用我的名義去買車子，
    我那時聽說我是人頭，就知道是做違法的事，我們有說好我
    會賺到15至20萬元。買車的錢340萬元不是我出的，錢是甲○
    ○帶去的，去買車之前，甲○○他們就有去過，我之後才去，
    甲○○有先跟我說要訂購何種車型。我進去賣車的地方，都是
    甲○○在處理，我就像是一個旁觀者，他跟陳志偉談的過程我
    也不是很清楚，只有需要我簽名時我才會出聲。從買車到交
    車，我都沒有拿到鑰匙。點錢的時候，我有跟甲○○一起到2
    樓去點錢，但我從頭到尾都沒有經手。買車以後，並不是直
    接從車行開走，好像是當天下午，交車時我不在場等語（見
    嘉院662號卷第160至195頁），表示其當時非常缺錢，而借
    名登記為本案小客車之所有人得賺取相當之報酬，其僅需出
    面辦理簽約、過戶手續，其他相關購車事宜之安排、聯繫，
    均係由被告與證人陳志偉商議。考量證人陳寬寶於嘉院另案
    一、二審審理時，就其參與本案所犯之三人以上共同詐欺取
    財及未指定犯人誣告等犯行均坦承犯罪，且於嘉院前審審理
    中到庭為證時，嘉院另案業經歷審判決確定，被告與證人陳
    寬寶又均稱彼此間並無任何仇恨、糾紛，交情尚可（見嘉院
    662號卷第170頁；本院卷第75頁），是證人陳寬寶實無設詞
    攀誣被告以脫免自身刑責之動機及必要。況證人陳寬寶上開
    所證關於購車事宜均係由被告與證人陳志偉接洽乙節，亦核
    與證人陳志偉前揭證述相符，自此亦堪認證人陳寬寶上揭證
    述之真實性及可信度俱高，應可採信。
　⒉關於重配或重新設定本案小客車之晶片鑰匙、車輛遺失後向
    警局報案、至保險公司申請理賠、提領保險理賠金、領回尋
    獲車輛後復行過戶等事宜，均係由被告主導進行：
　⑴證人陳志偉於嘉院另案第二審審理時證稱：我接洽以甲○○為
    主，他們跟我反映鑰匙不見後，我建議他們回原廠多打1把
    鑰匙，重新打鑰匙需要將車子與剩下鑰匙的晶片同步重新歸
    零設定，所以車要一起開回原廠設定，晶片鑰匙重新打過後
    ，遺失的那把鑰匙原則上可以開車門，但不能發動汽車。重
    打鑰匙時，我不確定是幾個人開車回原廠，我確定甲○○每次
    來，都會帶他朋友一起來，但是我都是跟他互動最多。我記
    得打鑰匙要結帳時，甲○○有跟我借錢，因為我想要向甲○○要
    回這筆借款，所以理賠時，我有請保險公司刁難甲○○一下，
    我想要甲○○先還我打鑰匙的錢，再理賠給他，後來甲○○有還
    我打鑰匙的錢。之後甲○○他們去派出所報汽車遺失，我有協
    助辦理出險，我會詢問明台產險公司理賠需要準備何種資料
    ，待車主把資料給我，我再傳給保險公司等語（見南高277
    號卷第380至386頁）；於嘉院前審審理時則證稱：我從頭到
    尾都是跟甲○○接洽，包含後來鑰匙不見要打鑰匙、汽車遭竊
    來報失竊事宜，都是跟他接洽，他要請我辦理出險。交車時
    有給2支鑰匙，2支鑰匙都可以用來開車門及發動車子，車子
    買完後不久，甲○○跟我說在KTV唱歌時遺失鑰匙1支，因為要
    打BMW車款之晶片鑰匙比較麻煩，車子要回原廠，再打另外1
    支鑰匙，還在的那1支鑰匙、新打的鑰匙及車子都要重新設
    定晶片，重新設定完裡面的晶片後，丟掉的那支鑰匙原則上
    是不能發動車子，只能轉開車門。打完鑰匙過一陣子後就說
    車子不見了，甲○○想要趕快做理賠的動作，報失竊，收鑰匙
    的時候，應該也是甲○○給我鑰匙的，因為我幾乎都是跟他接
    洽等語（見嘉院662號卷第144至160頁），表示於購買本案
    小客車後，被告曾向其聲稱在KTV唱歌時遺失其中1支原廠交
    付之晶片鑰匙，並向其商借重配鑰匙之費用，嗣被告另曾通
    知其關於本案小客車失竊乙事，後續保險理賠事宜亦係由被
    告與其接洽。果若證人陳志偉未曾親身經歷前揭協助重新設
    定或重配鑰匙、辦理車輛失竊保險理賠事宜，當無可能於歷
    次作證時均可清楚、一致地陳述其協助處理上開事務之經過
    ，甚且主動提及被告曾向其借款重配鑰匙之特別經驗，而被
    告對於證人陳志偉於嘉院前審審理中之證述，復未曾為任何
    指摘或反駁（見嘉院662號卷第160頁），由此應足認定證人
    陳志偉上開所證，並非憑空虛捏之詞，堪以採信。
　⑵證人陳寬寶於嘉院前審審理時明確證稱：車廠交車時有交付2
    支鑰匙，但我從未拿到鑰匙，我不知道交車後，車子放在哪
    裡。牽車後過沒多久，甲○○有跟我說要再去打1支鑰匙，鑰
    匙打好之後又過沒多久，車子就不見了。我們去KTV唱歌的
    時候，甲○○有跟我說「達哥」會處理車子不見這件事情，所
    以車子要不見的事情我事先就知情。車子不見那天，會去KT
    V是事先安排好，目的是要讓人家查到我們真的有去KTV，甲
    ○○之前都有跟我講了，說唱歌喝酒之後，假裝要出去時，就
    發現車子被人家牽走了，我們再麻煩店家報警，說車子不見
    。至派出所報案時，甲○○有跟我一起去派出所，他有幫我擋
    員警詢問的一些車輛失竊的問題。從買車到失竊、理賠的過
    程，我都沒有單獨跟陳志偉聯絡過，每次都有甲○○在場，我
    去辦理失竊保險理賠事宜時，他有一起去，我填寫理賠申請
    書的時候，他也在場。之所以向汽車公司表示遺失1支鑰匙
    ，是因為這樣重打鑰匙後，我們連同遺失的那支鑰匙，總共
    會持有3支鑰匙，我們報失竊繳回2支鑰匙予保險公司之後，
    會留下1支可以發動的鑰匙，如此才能轉賣車子給別人。後
    來保險公司匯款298萬5,000元至我的帳戶，我是在同一天分
    成30萬、40萬、30萬、40萬、158萬5,000元臨櫃提領完畢，
    我領出的錢都交給甲○○。之後警察通知我車子找到了，我就
    打給甲○○，但因為我不認識「達哥」，沒有「達哥」的聯絡
    方式，所以我沒有聯絡「達哥」。我於105年11月16日前往
    派出所領車時，是與甲○○、1名叫「達哥」的人及另外1名我
    不認識的人一起開一輛車前往，後續我們4個人也有一起前
    往雲林監理站辦理車輛尋獲註銷、重新驗車領牌手續，再至
    臺中區監理所辦理汽車過戶，我都是依甲○○的意思做這些事
    情。我曾因參與出名登記為車主，至最後將該車出售過戶等
    行為，先後獲得甲○○交付合計21萬8,000元之報酬等語（見
    嘉院662號卷第160至195頁），表示於其出名購買本案小客
    車後，被告曾經告知要以鑰匙遺失為由，向汎德汽車公司申
    請多打1支鑰匙，另曾告知本案小客車將會失竊乙事，且於
    該車失竊後之報案、申辦保險理賠手續、經警通知尋獲車輛
    後之取車及辦理車輛過戶等事宜，均係由被告居於主導地位
    指揮其配合辦理，而明台產險公司匯入其名下郵局帳戶內之
    保險理賠金，其亦係在被告陪同下提領後全數交予被告。證
    人陳寬寶上開證述情節，不僅與證人陳志偉所證被告於交車
    後不久即表示遺失1支鑰匙，並向其借款重配本案小客車之
    晶片鑰匙，另曾與其接洽辦理本案小客車失竊之保險理賠手
    續等情一致，亦與被告於本院準備程序及審理時自承曾與證
    人陳寬寶至汎德汽車公司處理打晶片鑰匙、申辦汽車失竊之
    保險理賠事宜，也曾先後陪同證人陳寬寶前往派出所報案車
    輛失竊及領回警方尋獲之本案小客車，復曾陪同證人陳寬寶
    提領郵局帳戶內之款項，及前往臺中區監理所將尋獲之本案
    小客車辦理過戶手續等節互核相符，由此堪認證人陳寬寶前
    揭關於被告本案參與情節之證述，並非子虛，自可憑信。
　⒊證人陳寬寶基於單一取得不法財物之目的，以佯稱本案小客
    車失竊之方式向員警誣告，藉此訛詐告訴人理賠保險金之三
    人以上共同犯詐欺取財及未指定犯人誣告等犯行，業經嘉院
    另案判決確定，已如前述，加以本院上開認定被告曾主導車
    款之選擇、議價、簽約、交車、打鑰匙、辦理失竊後之保險
    理賠等與證人陳志偉交涉之過程，及被告曾參與證人陳寬寶
    提領保險理賠金、於本案小客車尋獲後，陪同證人陳寬寶領
    回車輛，復於同日至臺中區監理所辦理車輛過戶等情節，諸
    此已足推認被告即為指揮證人陳寬寶為本案犯行之共犯之一
    。
　⒋關於「達哥」參與部分，證人陳寬寶歷來於偵訊、嘉院前審
    審理時均明確證稱被告曾告知其購買本案小客車之現金340
    萬元，係由「達哥」交予被告，再由被告攜帶至汎德汽車公
    司付款，且「達哥」曾指定選擇明台產險公司或新光產物保
    險股份有限公司投保本案小客車之竊盜損失相關保險。又被
    告於本案小客車失竊當日，在嘉年華KTV時，曾向證人陳寬
    寶表示「達哥」會處理本案小客車之「失竊」事宜，嗣於警
    方通知尋獲該車時，「達哥」亦有陪同證人陳寬寶前往派出
    所取車及後續至臺中區監理所辦理過戶等語（見嘉檢偵緝卷
    第119至122頁；嘉院662號卷第160至195頁）。對此，斟之
    被告於偵查中曾稱自己於案發當時只騎機車而已，何來340
    萬元買車（見本院卷第48頁），及其於嘉院前審審理時亦供
    稱自己並沒有錢買車等語（見嘉院662號卷第211頁），而承
    本院前開認定，證人陳寬寶亦係因缺錢花用，始同意出名購
    車，當亦無自掏腰包拿出340萬元買車之可能，則被告於購
    買本案小客車時攜帶至汎德汽車公司之現金340萬元，係由
    第三人「達哥」提供乙情，應可認定。又果無「達哥」此人
    ，證人陳寬寶實無憑空捏造第三人「達哥」，而使自己先前
    被訴案件（即嘉院另案）成立刑度遠高於普通詐欺取財罪之
    三人以上共同犯詐欺取財罪之必要。是依證人陳寬寶迭次指
    證「達哥」參與本案犯行之情節，堪認「達哥」乃提供購車
    資金，並擬定本案小客車失竊之詐領保險金計畫，再指示被
    告、證人陳寬寶等人按其計畫逐步分工，最終共同詐得保險
    金之共犯無訛。
　⒌另依證人陳志偉前揭證述可知，被告曾向證人陳志偉表示遺
    失本案小客車之鑰匙1支，並為此向證人陳志偉借用打晶片
    鑰匙之費用，果若被告從未持有本案小客車之鑰匙，其如何
    知悉本案小客車之鑰匙遺失？何須於本案小客車之鑰匙遺失
    後，出面聯繫證人陳志偉協助重配鑰匙並商借打鑰匙之費用
    ？是依被告上開所為，均足徵其乃實際支配、使用本案小客
    車之人。而本案小客車係於105年9月20日晚上9時15分許，
    被告與證人陳寬寶均在嘉年華KTV內時，由真實姓名、年籍
    不詳之第三人「甲男」所竊取乙情，有雲林縣警察局斗六分
    局106年1月20日雲警六偵字第1060000071號函暨所附嘉年華
    KTV停車場之監視器錄影畫面擷圖在卷可按（見交查2825號
    卷第50至51頁），再依卷附雲林縣警察局虎尾分局東屯派出
    所警員出具之職務報告（見嘉院357號卷第135頁），可知該
    所員警於105年11月15日尋獲本案小客車後，曾勘察確認該
    車之車門並未上鎖，該車之鑰匙則置於車內，嗣已交由車主
    取回，由此應可推論「甲男」係持本案小客車之鑰匙開啟該
    車之車門，並發動該車後將車輛駛離嘉年華KTV之停車場。
    又參諸上開證人陳寬寶之證述，可知被告曾於105年9月20日
    前往嘉年華KTV前，即告知證人陳寬寶「本案小客車會不見
    」、「達哥會處理此事」、「之後假裝出去發現車輛不見，
    就麻煩店家報警」等情，是本案小客車之「失竊」顯係「達
    哥」及被告等人刻意安排之結果，再佐以被告既為實際支配
    、保管本案小客車鑰匙之人，則該車之鑰匙乃被告交予「甲
    男」（卷內尚無證據足認該「甲男」即為「達哥」），以便
    「甲男」得自行將該車毫無損傷地駛離之事實，同堪認定。
    復依證人陳寬寶於嘉院前審審理中作證時曾提及「警方通知
    尋獲車輛後，我是與被告、1名叫『達哥』之人及另1名我不認
    識的人一起前往派出所領車，之後『達哥』與該名我不認識之
    人也有前往臺中區監理所」乙情（見嘉院662號卷第190至19
    1頁），足認本案參與購車、投保竊盜損失等保險、重配鑰
    匙、安排本案小客車「遭竊」、向警方謊報車輛失竊、申請
    車輛失竊之保險理賠、提領保險理賠金、領車後再將車輛出
    售過戶等縝密犯罪計畫之人，除被告、證人陳寬寶及「達哥
    」外，尚包含「甲男」，成員已達三人以上，自非僅止於普
    通詐欺取財之分工而已。
　⒍被告偕同證人陳寬寶至汎德汽車公司購買本案小客車，證人
    陳志偉曾於交車時交付2支晶片鑰匙（即A、B鑰匙），該等
    鑰匙係由被告實際保管，嗣被告曾以鑰匙遺失為由，聯繫證
    人陳志偉並借款重配1支晶片鑰匙乙情，業如前述。而依證
    人陳志偉於嘉院前審審理時之證述（見嘉院662號卷第150頁
    ），可知本案小客車之車款所搭配之晶片鑰匙，若要重配，
    必須將本案小客車開回原廠連同剩餘未遺失之該支鑰匙、新
    打之鑰匙（即B、C鑰匙）一起重新設定，未重新設定之鑰匙
    （即A鑰匙）將失去發動本案小客車之功能，僅能用以開啟
    車門而已，準此，本案小客車係於被告聯繫證人陳志偉重配
    鑰匙後之105年9月20日晚上9時15分許遭「甲男」竊取，而
    依本院前開認定，「甲男」持以發動本案小客車之鑰匙係由
    被告所交付，由此當可推知被告於105年9月20日晚上9時15
    分許前某時交予「甲男」之鑰匙，應為經重新設定後得以發
    動車輛之B或C鑰匙其中1支。再依證人陳志偉所證，其協助
    被告向明台產險公司申請保險理賠事宜時，曾代收被告繳回
    之2支鑰匙（見嘉院662號卷第156頁），惟被告最終與證人
    陳寬寶至派出所取車並將該車出售時，曾交付可發動本案小
    客車之鑰匙1支予買受人黃明毅委託辦理車輛過戶之友人唐
    榮洲乙情，業據證人唐榮洲於嘉院另案第二審審理時證述明
    確（見南高277號卷第187至188頁），而承前所述，員警於1
    05年11月15日尋獲本案小客車時（斯時被告業已將2支鑰匙
    交予證人陳志偉以申請保險理賠金），曾在該車內發現該車
    之鑰匙，並交由車主取回（見嘉院357號卷第135頁），自此
    足以推知員警在本案小客車內發現之鑰匙，應為被告交予「
    甲男」之B或C鑰匙其中1支，嗣後該支鑰匙經由被告等人領
    回車輛後辦理之過戶手續，已交由證人唐榮洲代收，並由證
    人唐榮洲用以發動本案小客車以將該車駛離監理所，而被告
    先前交予證人陳志偉之鑰匙則為A鑰匙及B或C鑰匙其中1支等
    情。換言之，依本案各事件發生之時序，可知本案自始即未
    發生本案小客車鑰匙遺失之情形，被告聯繫證人陳志偉處理
    鑰匙遺失重配事宜，無非係為後續本案小客車「將遭人竊取
    」、申請保險理賠時必須繳回本案小客車鑰匙、將來取回本
    案小客車復行轉售時，必須交付買受人鑰匙等計畫預作準備
    ，併予敘明。
　⒎證人陳寬寶固曾於最初偵訊時陳稱：買車子的錢，是我用六
    合彩簽中的錢一次付清。我車子是在雲林縣斗六的KTV失竊
    的，我有向明台產險公司申請保險理賠，總共取得298萬5,0
    00元之保險理賠金，我領完該筆錢後，全都拿去還賭債，後
    來警方找到這台車，我就把車拿去轉賣，賣得的270萬元也
    全部拿去還賭債，當時我有欠我朋友甲○○錢，他也知道等語
    （見嘉檢偵緝卷第17至18頁）；於偵查中羈押訊問時則供稱
    ：我是用簽中六合彩的獎金去買車，之後該車在我去斗六KT
    V唱歌時遭竊，我有去報失竊，也有領得298萬5,000元之保
    險理賠金，我將那些錢都拿去還賭債了。後來車輛尋回後，
    我把車輛轉賣取得的270萬元，也拿去還賭債了。我把車輛
    轉賣的事情告知甲○○，他建議我到臺中賣車，也有幫我找到
    買賣車輛的人員，我有給他30萬元做為報酬，我是透過他跟
    上游簽賭等語（見嘉義地院106年度聲羈字第23號卷第14至1
    7頁），表示本案小客車係其以簽賭六合彩之獎金自行購買
    ，而被告知悉其將尋獲之本案小客車轉賣乙事，此顯與其後
    續於偵訊、嘉院另案一、二審審理過程中所為之證述情節有
    別。惟果若證人陳寬寶確為實際決定及自行出資購買本案小
    客車之人，即與證人陳志偉前開證稱有關本案小客車之車款
    擇定、議價、簽約、交車、重配鑰匙、申辦保險理賠等事宜
    ，均係其從頭到尾與被告接洽辦理乙情有違，且證人陳寬寶
    嗣於嘉院前審審理中已證稱：本案的事情都辦好，且我也領
    到錢後，甲○○教我說買車的錢是用簽六合彩中獎的獎金，他
    沒有跟我說不要講到他，我在羈押庭提到他，也是他教我如
    何交代我跟他的關係等語明確（見嘉院662號卷第193至194
    頁），表示其於最初偵訊及偵查中羈押訊問時之陳述，均係
    依循被告於案發後之教導而為，可徵證人陳寬寶上開供述，
    均為在偵查初始階段，試圖避免其與被告、「達哥」及「甲
    男」間以本案事實欄所示之手法共同詐領保險金情事曝光之
    說詞，並非事實，自不足為有利於被告之認定。
　⒏被告固以前詞置辯，惟就其否認曾主導被告陳寬寶進行本案
    小客車之簽約、付款、出名登記、申請重配鑰匙、以車輛遭
    竊為由至警局報案、申請失竊保險理賠金、於領回本案小客
    車後復行出售過戶等經過、表示不認識「達哥」、未交付本
    案小客車之鑰匙予「甲男」部分，均經本院論駁如前揭㈡、⒉
    至⒍所示。至被告雖另否認有因前述共同詐領保險金之行為
    獲取任何報酬，並稱其僅曾在陪同證人陳寬寶購買本案小客
    車後，獲得證人陳寬寶所交付之幾千元云云（見本院卷第14
    8頁），惟被告對於證人陳寬寶曾於何時、交付其現金若干
    等節，於本院準備程序中先係稱「忘記陳寬寶有沒有給我錢
    」（見本院卷第76頁），後改稱「我有陪陳寬寶去領2、3次
    錢…陳寬寶有給我大約2、3,000元」（見本院卷第77頁），
    嗣於本院審理時又翻異前詞表示證人陳寬寶係於買車後即交
    付其幾千元（見本院卷第148頁），足見被告前後說詞反覆
    ，已難採信，況依本院認定之犯罪事實，可知被告就本案犯
    罪乃居於相當之主導地位，證人陳寬寶自始至終均係聽其指
    示行事，應認被告方為有權分派報酬予證人陳寬寶之人，是
    其辯稱本案僅曾於陪同買車後，取得證人陳寬寶交付之幾千
    元，其他別無所獲云云，自難採信（關於被告本案獲取之犯
    罪所得數額，詳後述犯罪所得沒收部分之說明）。
　⒐被告於嘉院另案第二審審理時證稱：我跟陳寬寶去買車的時
    候，車子是陳寬寶選的，是陳寬寶拿現金去買的，我不知道
    他的錢哪裡來云云（見南高277號卷第246頁），嗣於嘉院前
    審審理時則稱：340萬元是用袋子裝，我忘記錢是不是我帶
    去的云云（見嘉院622號卷第211頁），後於臺南高分院前審
    準備程序中又稱：去車廠牽車時，我有陪陳寬寶去領錢云云
    （見南高857號卷第86頁），惟衡諸常情，果若係攜帶百萬
    現金購車，實無可能忘記出資者究竟是自己或者同行之人，
    況依證人陳志偉上開於嘉院前審審理時之證述，可知本案小
    客車係被告於105年8月11日下午6時許至汎德汽車公司擇定
    及議價，非由證人陳寬寶於被告陪同下所挑選，且攜帶百萬
    現金至汎德汽車公司付款之人亦為被告（見嘉院662號卷第1
    47至148頁），是被告此部分所辯，要無值採。另被告對於
    陪同證人陳寬寶提領明台產險公司匯入新港郵局帳戶內298
    萬5,000元保險金之過程，時而稱其僅陪同證人陳寬寶至2個
    地點領款，其他筆提款係證人陳寬寶找他人陪同云云（見本
    院卷第48、147頁）；時而稱其好像有陪同證人陳寬寶提款1
    、2次云云（見南高277號卷第248頁），嗣曾改稱其僅陪同
    證人陳寬寶提領1次40萬元云云（見嘉院622號卷第213頁）
    ，復又辯稱其曾經陪同證人陳寬寶提款2、3次云云（見本院
    卷第77頁），足見其前後供述莫衷一是，亦與證人陳寬寶上
    開證稱係在被告陪同下，分5次臨櫃將298萬5,000元全數提
    領等情明顯相悖。又果若本案小客車確係由證人陳寬寶自行
    出資購買，則其車輛遭竊後獲得保險理賠，實無必要將明台
    產險公司匯入其新港郵局帳戶內之保險金分成5筆全數領出
    ，遑論於單純提領款項時，猶要求與其並非至交之被告在場
    陪同，又未分予被告任何利益，此舉顯然異於常情，亦與被
    告於本案自始即扮演不可或缺之主導角色乙情有違，由此益
    見被告辯稱自己僅曾陪同證人陳寬寶提領過幾次款項，且未
    獲得任何報酬云云，亦非可採。
  ㈢至起訴書固認明台產險公司於105年11月11日中午12時26分許
    ，另曾將代步車保險金及未到期之保險費合計9萬9,572元匯
    入陳寬寶申辦之新港郵局帳戶內（該筆款項業經嘉義地院裁
    定扣押在案，見嘉院聲扣卷第24頁正、反面），惟參酌告訴
    人於偵查中所提刑事告訴暨聲請保全證據狀之記載，係稱明
    台產險公司於105年11月4日匯入證人陳寬寶新港郵局帳戶內
    之298萬5,000元，已包含汽車失竊保險金及代車費用保險金
    （見嘉檢偵8707號卷第1頁），且經本院向告訴代理人確認
    之結果，上開9萬9,572元乃明台產險公司辦理車輛失竊保險
    理賠後所退還之未到期保險費，不包含代步車保險金，此有
    本院110年10月25日公務電話紀錄單足憑（見本院卷第155頁
    ），是起訴書前揭認定，容有誤會，爰於無礙案件同一性之
    判斷及被告防禦權行使之範圍內，由本院審究並逕予更正之
    。又依卷附明台產物汽車保險要保書所載（見嘉檢偵8707號
    卷第5頁），可知本案小客車所投保之險種，除竊盜損失險
    、竊盜損失全損免折險、代車費用險外，尚包含汽車第三人
    責任保險、超額責任險等，而因本案小客車遭被告等人以事
    實欄所示之手法謊報失竊，自形式上觀之，保險標的（即本
    案小客車）已不存在，依保險法第81條規定，此時保險契約
    即為終止，故自失竊日起尚未到期之保險費，當由保險公司
    依保險法第24條第3項規定予以返還，則明台產險公司於105
    年11月11日另匯入證人陳寬寶新港郵局帳戶內之9萬9,572元
    ，乃該公司因保險契約終止應退還證人陳寬寶先前所繳納之
    未到期保險費，尚非被告等人以前揭手法共同詐取之款項，
    併此指明。
  ㈣綜上所述，被告本案犯行堪以認定，其歷來所辯無非臨訟卸
    責之詞，自不足信。故本案事證已臻明確，應予依法論科。
二、論罪科刑：
  ㈠本案被告行為後，刑法第171條第1項規定固於108年12月25日
    經修正公布，並於同年月27日生效施行，惟該條文僅調整選
    科罰金數額之規範方式（修正前刑法第171條第1項之罰金數
    額定為「（銀元）3百元」，須依刑法施行法第1條之1第2項
    前段規定提高30倍為〈新臺幣〉9,000元；修正後則逕定為「9
    ,000元」），原定之犯罪構成要件及處罰內容實質上並無變
    動，不生新舊法比較適用問題，應依一般法律適用原則，逕
    適用修正後之現行規定。
  ㈡核被告所為，係犯刑法第339條之4第1項第2款之三人以上共
    同詐欺取財罪，及同法第171條第1項之未指定犯人誣告罪。
    被告就事實欄所示犯行，主觀上係基於自己共同犯罪之意思
    ，而與證人陳寬寶、「達哥」及「甲男」間具有犯意聯絡，
    客觀上並有行為分擔，應依刑法第28條規定論以共同正犯。
  ㈢被告在與證人陳寬寶、「達哥」及「甲男」之合作下，主導
    證人陳寬寶進行本案小客車之簽約及過戶、訛稱鑰匙遺失而
    重配、向警方謊報本案小客車遭竊、前往明台產險公司辦理
    本案小客車之保險理賠手續，再於警方通知領回本案小客車
    後，至臺中區監理所將該車出售及辦理過戶等行為，均係在
    同一詐財牟利之犯罪決意及計畫下所為，固然犯罪時、地，
    在自然意義上並非完全一致，然仍有部分合致，具有行為局
    部之同一性，且犯罪目的單一，依一般社會通念，應評價為
    一行為方符合刑罰公平原則。是認被告本案係以一行為同時
    觸犯刑法第339條之4第1項第2款之三人以上共同詐欺取財罪
    及同法第171條第1像之未指定犯人誣告罪，為想像競合犯，
    應依刑法第55條前段規定，從一重之三人以上共同犯詐欺取
    財罪處斷。　
  ㈣爰審酌被告為獲取不法利益，竟與證人陳寬寶、「達哥」及
    「甲男」等人以向該管公務員謊報車輛失竊之方式詐領保險
    金，所為除徒增國家司法偵查資源之浪費及陷不特定人於遭
    追訴之風險外，亦破壞保險契約之最大善意原則，且所詐得
    之保險金數額高達298萬5,000元，致告訴人蒙受巨額之財產
    上損害，所為殊值非難；被告於本案犯罪計畫之分工中，係
    居於相當之主導地位，惟其犯後始終否認犯行，且迄未與告
    訴人達成和解，或設法填補其行為所造成告訴人之損害，犯
    後態度不佳，就此均無法在量刑上對其為有利認定；兼衡被
    告自陳為國中肄業之智識程度，及其目前在外婆家協助經營
    賣麵生意，日薪為1,000元，家中尚有父母及外祖父母，前
    已離婚，現由前妻扶養其等所生年僅3歲之小孩之家庭生活
    、工作經濟狀況等一切情狀（見本院卷第151至152頁），量
    處如主文所示之刑。
三、關於沒收：
    按犯罪所得，屬於犯罪行為人者，沒收之，於全部或一部不
    能沒收或不宜執行沒收時，追徵其價額。前條犯罪所得及追
    徵之範圍與價額，認定顯有困難時，得以估算認定之，刑法
    第38條之1第1項前段、第3項、第38條之2第1項分別定有明
    文。次按共同正犯犯罪所得之沒收或追徵，應就各人所分得
    之數為之。倘若共同正犯內部間，對於不法利得分配明確時
    ，應依各人實際分配所得宣告沒收；若共同正犯成員對不法
    所得並無處分權限，與其他成員亦無事實上之共同處分權限
    者，自不予諭知沒收。又犯罪所得之沒收，性質類似不當得
    利之衡平措施，非屬刑罰，並不適用嚴格證明法則，無須證
    明至毫無合理懷疑之確信程度。且共同正犯各成員對於不法
    利得享有共同處分權限，惟彼此間分配狀況未臻具體或明確
    ，自應負共同沒收之責；所謂負共同沒收之責，參照民法第
    271條「數人負同一債務，而其給付可分者，除法律另有規
    定或契約另有訂定外，應各平均分擔之」（最高法院109年
    度台上字第3251號、107年度台上字第1572號判決意旨參照
    ）。經查，被告與證人陳寬寶、「達哥」及「甲男」等人係
    以事實欄所示之手法共同詐得之保險金298萬5,000元，其中
    證人陳寬寶分受21萬8,000元之報酬，另3萬2,000元則由介
    紹證人陳寬寶予被告認識之張家毓分得（依卷內證據資料，
    尚無從認定張家毓知悉本案犯罪情節）等情，業據證人陳寬
    寶於嘉院前審審理時證述明確（見嘉院662號卷第181頁），
    是於扣除上開分予證人陳寬寶及張家毓之數額後，所餘273
    萬5,000元即為被告、「達哥」及「甲男」得共同處分之犯
    罪所得。而依卷存事證，尚無從認定被告與「達哥」、「甲
    男」間實際分配該等犯罪利得之情形，揆之前揭規定及說明
    ，當共同正犯間就不法所得之分配未臻具體、明確時，自應
    負共同沒收之責，即按共同正犯之人數平均分擔應沒收之數
    額。準此，被告本案之犯罪所得經估算為91萬1,666元（計
    算式：273萬5,000元÷3＝91萬6,666元，小數點以下無條件捨
    去），又該犯罪所得並未扣案，爰依刑法第38條之1第1項前
    段規定宣告沒收，並於全部或一部不能沒收或不宜執行沒收
    時，依同條第3項規定追徵其價額。至明台產險公司另匯入
    證人陳寬寶所申辦新港郵局帳戶內之9萬9,572元，並非被告
    以前述手法共同詐得之保險金，非屬本案犯罪所得，自無從
    對其宣告沒收，附此敘明。
據上論斷，應依刑事訴訟法第299條第1項前段，刑法第28條、第
339條之4第1項第2款、第171條第1項、第55條前段、第38條之1
第1項前段、第3項、第38條之2第1項，刑法施行法第1條之1第1
項，判決如主文。
本案經檢察官徐鈺婷提起公訴，檢察官蕭仕庸、蔡如琳到庭執行
職務。
中　　華　　民　　國　 110　　年　　10　　月　　28　　日
　　　　　　　　　刑事第三庭  審判長法　官  吳基華
　　　　　　　　　                  法  官  蔡美華
　　　　　　　　　                  法  官　蘇珈漪
以上正本證明與原本無異。
如不服本判決應於收受判決後 20 日內向本院提出上訴書狀，並
應敘述具體理由；其未敘述上訴理由者，應於上訴期間屆滿後
20 日內向本院補提理由書（均須按他造當事人之人數附繕本）
。「切勿逕送上級法院」。
                              書記官  曾百慶
中　　華　　民　　國　　110 　年　　10　　月　　28　　日

附錄本案論罪科刑法條全文：
中華民國刑法第339條之4
犯第339條詐欺罪而有下列情形之一者，處1年以上7年以下有期
徒刑，得併科1百萬元以下罰金：
一、冒用政府機關或公務員名義犯之。
二、三人以上共同犯之。
三、以廣播電視、電子通訊、網際網路或其他媒體等傳播工具，
    對公眾散布而犯之。
前項之未遂犯罰之。
　　
中華民國刑法第171條
未指定犯人，而向該管公務員誣告犯罪者，處1年以下有期徒刑
、拘役或9千元以下罰金。
未指定犯人，而偽造、變造犯罪證據，或使用偽造、變造之犯罪
證據，致開始刑事訴訟程序者，亦同。